臺灣士林地方法院刑事裁定
110年度單禁沒字第259號
聲  請  人  臺灣士林地方檢察署檢察官
被      告  簡朝麟



上列聲請人因被告違反毒品危害防制條例案件（109年度毒偵字
第703號、110年度毒偵字第1710、2261號），聲請單獨宣告沒收
（110年度聲沒字第238號），本院裁定如下：
    主  文
扣案如附表編號一所示之物沒收銷燬之；扣案如附表編號二所示
之物沒收之。
    理  由
一、聲請意旨略以：被告簡朝麟前因涉犯施用毒品案件，經臺灣
    士林地方檢察署（下稱士林地檢署）檢察官以110年度毒偵
    字第1710號為不起訴處分，此有該不起訴處分書在卷可查，
    而扣案之白色透明結晶1包，經送驗檢出第二級毒品甲基安
    非他命成分，有交通部民用航空局醫務中心民國109年4月29
    日航藥鑑字第0000000號毒品鑑定書1紙附卷足證，核屬違禁
    物；另扣案之玻璃球吸食器1組則係供被告吸食之用，屬供
    犯罪所用之物，爰依毒品危害防制條例第18條第1項前段、
    刑法第38條第1項、第2項、第40條第2項之規定，聲請裁定
    宣告沒收等語。
二、按查獲之第一、二級毒品及專供製造或施用第一、二級毒品
    之器具，不問屬於犯罪行為人與否，均沒收銷燬之，毒品危
    害防制條例第18條第1項前段定有明文。次按供犯罪所用之
    物，屬於犯罪行為人者，得沒收之；違禁物，不問屬於犯罪
    行為人與否，沒收之，且得單獨宣告沒收，刑法第38條第1
    項、第2項前段、第40條第2項定有明文。而甲基安非他命核
    屬毒品危害防制條例第2條第2項第2款所規定之第二級毒品
    ，依同條例第11條第2項之規定，不得持有，故屬違禁物，
    不問屬於犯罪行為人與否，應依毒品危害防制條例第18條第
    1項前段之規定沒收銷燬；又用以直接包裹或施用毒品之包
    裝或器具，因與上開毒品密切接觸，依現今採行之鑑驗技術
    ，無法與其盛裝之毒品完全析離，自應併依毒品危害防制條
    例第18條第1項前段之規定宣告沒收銷燬（最高法院94年度
    台上字第6213號判決意旨參照）。另檢察官依刑事訴訟法第
    253條或第253條之1為不起訴或緩起訴之處分者，對刑法第3
    8條第2項之物，得單獨聲請法院宣告沒收；法院認為聲請單
    獨宣告沒收有理由者，應為准許之裁定，刑事訴訟法第259
    條之1、第455條之36第2項亦定有明文。
三、經查：
(一)被告前因施用第二級毒品案件，經士林地檢署檢察官以被告
    已經臺灣宜蘭地方檢察署檢察官以109年度毒偵字第310號聲
    請送觀察、勒戒，並經臺灣宜蘭地方法院以109年度毒聲字
    第81號裁定送觀察、勒戒，嗣認被告無繼續施用毒品之傾向
    ，於110年10月28日執行完畢。本案被告施用第二級毒品部
    分，係在前案觀察、勒戒執行完畢前所犯，核與前案觀察、
    勒戒係屬同一程序，故無庸再執行觀察、勒戒，故以110年
    度毒偵字第1710、2261號為不起訴處分，此有上開不起訴處
    分書在卷可憑（見士林地檢署110年度毒偵字第2261號卷第3
    4至35頁），並經本院核閱上開卷宗查明無訛，且有臺灣高
    等法院被告前案紀錄表在卷可參（見本院110年度單禁沒字
    第259號卷第22至23頁）。
(二)扣案之白色透明結晶1袋（保管字號：士林地檢署109年度毒
    保字第342號，見士林地檢署109年度毒偵字第703號卷【下
    稱毒偵703卷】第78頁，實稱毛重0.2840公克【含1袋】、淨
    重0.0950公克、取樣0.0002公克，餘重0.0948公克)，經送
    交通部民用航空局航空醫務中心檢驗之結果，檢出含有第二
    級毒品甲基安非他命成分乙節，此有該局109年4月29日航藥
    鑑字第0000000號毒品鑑定書1紙存卷可考（見毒偵703卷第6
    1頁），足見上開扣案物品確屬毒品危害防制條例所稱之第
    二級毒品甲基安非他命無訛，核屬違禁物，揆諸首揭法條規
    定與說明，該扣案之毒品連同無法析離之包裝袋1只，不問
    屬於犯罪行為人與否，應依毒品危害防制條例第18條第1項
    前段之規定宣告沒收銷燬之，此為刑法第38條第1項之特別
    規定，基於特別法優於普通法之原則，自應優先適用，爰依
    毒品危害防制條例第18條第1項前段、刑法第40條第2項之規
    定宣告沒收銷燬之。至上開供取樣化驗之第二級毒品甲基安
    非他命，業已驗畢用罄不復存在，無從諭知沒收銷燬，附此
    敘明。
(三)又扣案之玻璃球吸食器1組，雖無證據證明屬專供施用毒品
    所用之器具，然係被告所有供施用本案毒品所用之物乙情，
    業據其自承在卷（見毒偵703卷第50頁），爰依刑法第38條
    第2項前段之規定，宣告沒收之。從而，首揭聲請意旨，經
    核尚無不合，應予准許。
四、依刑事訴訟法第259條之1、第455條之36第2項，毒品危害防
    制條例第18條第1項前段，刑法第11條、第38條第2項前段、
    第40條第2項、第3項，裁定如主文。
中　　華　　民　　國　　110 　年　　12　　月　　3 　　日
   　　　　　　　 刑事第六庭　　法  官  林哲安
以上正本證明與原本無異。                  
如不服本裁定應於送達後5日內向本院提出抗告狀。 
                                書記官  詹禾翊 
中　　華　　民　　國　　110 　年　　12　　月　　7 　　日
附表：
編號 名稱 備註 一 白色透明結晶1袋 1.保管字號：士林地檢署109年度毒保字第342號。 2.含無法析離之外包裝袋1只。 3.毛重0.2840公克（含1袋）、淨重0.0950公克、取樣0.0002公克，餘重0.0948公克。 4.檢出第二級毒品甲基安非他命。 二 玻璃球吸食器1組 保管字號：士林地檢署109年度保管字第965號。